【裁判字號】    92,上訴,92
【裁判日期】    921210
【裁判案由】    違反毒品危害防制條例
【裁判全文】
臺灣高等法院花蓮分院刑事判決            九十二年度上訴字第九二號
    上訴人即被告  庚○○
    指定 辯 護人  前本院候補.
右上訴人因違反毒品危害防制條例案件，不服臺灣台東地方法院八十九年度訴字第一
六六號中華民國九十二年三月三十一日第一審判決（起訴案號：臺灣台東地方法院檢
察署八十九年度毒偵字第一八九號）提起上訴，本院判決如左：
    主  文
上訴駁回。
    事  實
一、庚○○明知甲基安非他命業經公告列為毒品危害防制條例第二條第二項第二款之
    第二級毒品，不得非法持有、販賣，竟仍基於意圖營利之概括犯意，先於民國八
    十九年四月十六日凌晨二時許，在台東市○○路、中正路口某處，以新台幣（下
    同）二千元之價格，販賣第二級毒品甲基安非他命乙小包予丙○○施用；嗣丙○○於同年月十九日下午五時許，因持有甲基安非他命為警查獲（丙○○經另案送
    觀察勒戒），並供出所持有毒品係源自庚○○等情，經警授意下，由丙○○之兄
    乙○○於同日下午六時二十分許，主動以丙○○0000000000號行動電
    話撥打庚○○0000000000號行動電話，向庚○○表明擬以二千元價格
    購買第二級毒品甲基安非他命之意，雙方遂約定在台東市○○路之洋洲飯店交易
    ，嗣庚○○於同日下午六時四十五分許到達上址準備與乙○○進行交易之際，為
    預先埋伏之台東縣警察局刑警隊員警當場查獲，始未得逞，並扣得第二級毒品甲
    基安非他命乙小包（淨重０‧四五公克）。其先後二次連續販賣第二級毒品甲基
    安非他命共計獲取二千元（第一次二千元、第二次未得手即為警查獲）之不法利
    益。
二、案經台東縣警察局台東分局報請臺灣臺東地方法院檢察署檢察官偵查起訴。
    理  由
一、訊據上訴人即被告庚○○矢口否認有何連續販賣第二級毒品甲基安非他命之犯行
    ，辯稱：伊未曾販賣甲基安非他命予丙○○或乙○○，八十九年四月十六日那次
    係伊與丙○○合資購買毒品，而同年月十九日係乙○○打電話問伊為何與其弟丙○○發生口角，又扣案之甲基安非他命乙小包非伊所有云云。
二、經查：右開犯罪事實業據被告於警詢中坦承：乙○○於八十九年四月十九日下午
    六時許，撥打伊0000000000號行動電話說要購買二千元之安非他命，
    伊在電話中告訴乙○○「先到洋洲飯店碰面，收二千元後才交貨」，當伊至洋洲
    飯店前，乙○○到伊車上與伊交談、交易時，沒多久警方即上前而於同日下午六
    時四十五分許當場被查獲等語明確（見台東縣警察局台東分局信警刑字第四七七
    五號卷第二頁反面、第三頁）；於偵查中則再次供陳：乙○○撥打伊00000
    00000號行動電話說要買安非他命，約在洋洲飯店前，到達後乙○○到伊車
    上，伊即被警方盤查等語綦詳（見八十九年度毒偵字第一八九號卷第六頁反面、
    第七頁）；於原審審理時復自承：乙○○打電話給伊是要買安非他命等語不諱（
    見原審卷第二九七頁）。復經證人丙○○於警詢中陳述：伊持有之毒品係向被告
    購買的；伊只向被告買過一次毒品，係於八十九年四月十六日凌晨二時許，在台
    東市○○路、中正路口以二千元之價格交易的；另於八十九年四月十九日下午六
    時二十分許，伊向警方表示願意協助查緝販毒之人，經警授意下，由伊大哥乙○○以伊0000000000號行動電話撥打被告0000000000號行動
    電話，假裝要購買安非他命二千元等情詳盡（見前揭偵查卷第二十八頁反面、第
    二十九頁反面）；於偵查中亦證稱：伊曾於八十九年四月十六日凌晨，在台東市
    洋洲飯店附近，以二千元之價格向被告買過一次安非他命（一包）；當時伊在路
    上遇到被告，被告問要不要安非他命，當時被告身上就有安非他命；至於乙○○
    聯絡被告的電話號碼，係前次購買安非他命後被告留給伊的等語甚詳（見前揭偵
    查卷第五十頁）。又據證人乙○○於警詢中證明：伊於八十九年四月十九日下午
    六時二十分許，撥打被告0000000000號行動電話，佯稱要買安非他命
    二千元，被告同意後約伊到台東市○○路洋洲飯店，並要伊準備現金交易，伊即
    與警方至洋洲飯店前埋伏，被告約於同日下午六時四十五分許到達，警方要伊進
    入被告所駕駛之車內，伊乃進入該車與被告接洽，被告就拿一包安非他命給伊，
    伊故意不拿以拖延時間，當警方上前圍捕時，伊也拔走被告汽車鑰匙防止被告逃
    逸，被告則將該安非他命丟在地上；伊確定扣案之毒品一小包即被告準備要賣伊
    的那包等語明確（參前揭偵查卷第三十一頁反面、第三十二頁），且經證人即查
    獲員警甲○○於偵查及原審、本院調查時證述：當時乙○○上被告的車，渠三名
    員警即上前出示證件要被告下車接受盤查，被告起身後從身上滑落一小包用黑色
    膠帶捲成圓柱狀的安非他命；另一名同事也發現被告腳邊有一包用黑色膠帶纏住
    的安非他命等語（見前揭偵查卷第五十一頁反面、原審卷第一百零一頁、本院九
    十二年六月十七日訊問筆錄第四頁）及證人即承辦員警戊○○於原審、本院調查
    時到庭結證：當天（十九日）警方先查到丙○○持有毒品，作筆錄時丙○○願意
    供出上游，所以乙○○用丙○○的手機打給被告，電話中乙○○說要買毒品二千
    元，並約在洋洲飯店碰面，後來因為伊要替丙○○作筆錄，就由其他員警和乙○○到洋洲飯店等語屬實（見原審卷第一百零八頁、本院九十二年八月十二日訊問
    筆錄第四、五頁），此外，證人即目睹被告於情急之下丟棄毒品之員警己○○亦
    到庭證稱：「（法官問：怎麼知道庚○○有賣安非他命？）他有賣給丙○○，是
    丙○○供述出來的，後來他哥哥乙○○帶我們去，因為他哥哥乙○○說要配合我
    們抓販賣毒品的庚○○，所以就跟他（指庚○○）約時間、地點，然後我們就開
    我的車子到現場埋伏，後來埋伏中，我們看到庚○○開車到現場，然後乙○○過
  去進入庚○○車內跟庚○○講話，至於講什麼話，我沒有聽清楚，我是埋伏洋洲
    飯店的騎樓下，甲○○、丁○○也都埋伏在騎樓附近，我們見時機成熟，便上前
    圍捕，庚○○看到我們一時緊張，在下車之際就順便把安非他命丟在地上，當場
    被我看到，我們是當場把他逮捕，我們有把安非他命撿起來給庚○○看，他說安
    非他命不是他的，並要掙脫，後來我們請求巡邏警網支援，蔡寬郁就駕駛警車來
    把庚○○帶回去。‧‧‧當時我與丁○○是從後車廂過去包抄，那甲○○是從車
    頭的方向過來包抄，庚○○這時已經從駕駛座起身，開車門到車外，我是當場看
    到他手拿著一包安非他命丟在地上，他是丟在車子左後輪的旁邊，離輪胎大概三
    十公分遠的地方」等語（見本院九十二年八月十二日訊問筆錄第五、六頁）。再
    前開證人丙○○亦於八十九年四月十九日晚間七時二十分許在警局當場指認被告
    確為販賣毒品予伊之人無訛（見前揭偵查卷第二十九頁反面）。另上開扣案之毒
    品乙小包經送請法務部調查局鑑定後，結果確為第二級毒品甲基安非他命（淨重
    ０‧四五公克），此有該局八十九年九月八日第00000000號檢驗通知書
    在卷足憑（見原審卷第五十頁）。雖證人丙○○嗣於原審及本院調查時改稱：因
    為被告說「小雕」有在賣安非他命，所以伊與被告一起去向「小雕」買，只有買
    一次，時間大約在八十九年四月十六日凌晨，合買二千元，當時伊身上沒錢，就
    都是由被告出錢；渠等先約在光明路洋洲飯店外碰面，被告再載伊到台東郵局總
    局對面的撞球場找「小雕」，伊在車上等，被告自己進去撞球場拿毒品，被告出
    來後就一起到飯店施用；那次買安非他命是渠等一起提議的；乙○○拿伊電話看
    電話號碼，就跟警察談話，談話內容伊不知道，後來是乙○○的朋友（小馬）告
    訴伊，伊才知道乙○○約被告出來的事等情，惟查證人丙○○係自願協助警方追
    查所持有毒品之來源，並由乙○○撥打被告行動電話佯裝購買毒品以誘出被告，
    查獲後證人丙○○復在警局當場指認被告確為販賣毒品之人無訛，均已如前述，
    又被告經原審於九十一年四月四日隔離訊問後陳稱：伊與丙○○合資購買毒品都
    是一人出一半的錢，伊從未出過比較多錢，渠合資向小雕購買一共二次，均係伊
    提議的，第一次係伊自己去拿貨，第二次係與丙○○一起去拿的，有一次地點在
    台東新站伊自己去的，另外一次已經忘記了，伊自己去拿的那次，伊取貨完到丙○○上班的地方給他，另外一次伊和丙○○一起去，渠當場各分一半等情，互核
    渠二人之陳述，顯然就合資購買毒品係何人提議、購買之次數、出資比例，及購
    買後之處置等相歧矛盾，此後即使在本院再度就合資購買之情形加以訊問時，仍
    出現不相一致之情形（見本院九十二年五月二十日訊問筆錄第六、八頁），則證
    人丙○○嗣於原審及本院翻異遽為有利於被告之陳述，顯為事後迴護之詞，實難
    採信，是以，應認證人丙○○先前於警詢及偵查中之證言較其於原審及本院之所
    陳為可信，且為證明犯罪事實存否所必要之事項，當可採為認定被告犯罪之證據
    。
    又證人乙○○雖經原審及本院一再傳拘無著，然其對於如何配合警方偵破被告第
    二次販賣毒品未遂之始末，已於警詢中陳述明確，經與其他證人證詞相互勾稽，
    亦相吻合，具有可信之特別情況，且為證明犯罪事實之存否所必要之事項，又據
    證人即其胞弟丙○○及證人即承辦員警戊○○證稱：該人另案遭通緝中（有通緝
    資料附卷可查），目前人在大陸，行方不明等情，是依刑事訴訟法第一百五十九
    條之三第一項第三款之規定，其於警詢中之證詞仍得作為認定被告犯罪之證據，
    附此說明。再本件雖因被告否認販賣毒品甲基安非他命之犯行，致無法查悉其販
    入毒品甲基安非他命之價格與實際利得，惟按販賣毒品甲基安非他命係違法行為
    ，非可公然為之，亦無公定之價格，不論任何包裝，均可任意分裝增減分量，而
    每次買賣之價量，亦可能隨時依雙方之關係深淺、資力、需求量及對行情之認知
    、來源是否充裕、查緝是否嚴緊，購買者被查獲時供述購買對象之可能性風險之
    評估等，因而異其標準，並機動調整，非可一概而論，販賣之利得除經坦承犯行
    或價量俱臻明確外，委難查得實情，販賣之人從價差或量差中牟利方式雖異，然
    其意圖營利之非法販賣行為則一，被告與丙○○、乙○○並無深交亦非至親，當
    無可能甘冒重典而按購入價格轉售而毫無利得，是其有營利之意圖並從中獲取暴
    利益，實灼然明甚。綜上，被告前開所辯，顯為推諉卸責之詞，不足採信，本件
    事證已臻明確，被告犯行，洵堪認定，應依法論科。又被告雖聲請傳訊證人「小
    雕」、「小馬」到庭作證，惟迄未提供年籍資料以查明是否確有其人，本院實無
    從加以傳訊，併此敘明。
三、核被告第一次販賣毒品予丙○○之所為，係違反毒品危害防制條例第四條第二項
    之販賣第二級毒品既遂罪，而被告第二次欲販賣毒品予乙○○之所為，因乙○○
    係經警授意，主觀上並無買受之意思，業如前述，應係違反同條第五項、第二項
    之販賣第二級毒品未遂罪。其販賣第二級毒品甲基安非他命前、後持有第二級毒
    品甲基安非他命之低度行為，應分別為販賣第二級毒品甲基安非他命之高度行為
    所吸收，不另論罪。被告先後二次販賣第二級毒品甲基安非他命既遂及未遂之犯
    行，時間緊接，方法相同，觸犯構成要件相同之罪名，顯係基於概括犯意為之，
    依刑法第五十六條連續犯規定論以既遂一罪，並依法加重其刑。原審因依上開法
    律規定，並審酌被告無視於毒品對於健康之戕害及國家杜絕毒品犯罪之禁令，復
    販賣毒品與他人施用，惡性非輕，及對於社會國家具有之潛在危害，及其犯罪之
    動機、目的、方法，及犯後態度等等一切情狀，量處被告有期徒刑八年。另以扣
    案之甲基安非他命乙包（淨重０‧四五公克）係毒品危害防制條例所定之第二級
    毒品，應依同條例第十八條第一項前段規定宣告沒收並銷燬之。再斟酌被告曾販
    賣第二級毒品甲基安非他命予丙○○因而獲利二千元之現金，應依毒品危害防制
    條例第十九條第一項規定沒收之，如全部或一部不能沒收時，以其財產抵償之。
    認事用法，俱無違誤，量刑亦稱妥適。被告上訴仍執陳詞否認犯罪，指摘原判決
    不當，求予撤銷改判，為無理由，應予駁回。
據上論斷，應依刑事訴訟法第三百六十八條，判決如主文。
本案經檢察官崔紀鎮到庭執行職務。
中      華      民      國    九十二      年    十  二      月    十    日
                              審判長法官  吳  鴻  章
                                    法官  林  慶  煙
                                    法官  張  健  河
右為正本證明與原本無異。
如不服本判決，應於判決送達後十日內向本院提出上訴狀。其未述理由者，並應於
提出上訴狀後十日內向本院補提理由狀(須附繕本)。
                                  書記官  陳  有  信
中      華      民      國    九十二      年    十  二      月    十    日


司法院資訊處製作；財團法人民間司法改革基金會備份。
